臺灣高等法院刑事判決
110年度上訴字第3303號
上  訴  人  臺灣臺北地方檢察署檢察官
上  訴  人  
即  被  告  蕭○○

選任辯護人  林經洋律師
上  訴  人  
即  被  告  洪○○

指定辯護人  林曜辰律師
被      告  洪俊杰

指定辯護人  本院公設辯護人陳德仁  
被      告  周鋐文

指定辯護人  洪瑞悅律師
被      告  黃紹杰

指定辯護人  謝子建律師
上列上訴人因被告等重傷害等案件，不服臺灣臺北地方法院106
年度訴字第450號，中華民國110年6月28日第一審判決（起訴案
號：臺灣臺北地方檢察署106年度偵字第2559號、105年度少連偵
字第165號），提起上訴，本院判決如下：
    主  文
原判決撤銷。
洪俊杰共同犯重傷罪，處有期徒刑伍年陸月。
蕭○○共同犯聚眾鬥毆致人重傷助勢罪，處有期徒刑肆月，如易科
罰金，以新臺幣壹仟元折算壹日。
周鋐文共同犯聚眾鬥毆致人重傷助勢罪，處有期徒刑陸月，如易
科罰金，以新臺幣壹仟元折算壹日。
洪○○共同犯聚眾鬥毆致人重傷助勢罪，處有期徒刑肆月，如易科
罰金，以新臺幣壹仟元折算壹日。
黃紹杰共同犯聚眾鬥毆致人重傷助勢罪，處有期徒刑陸月，如易
科罰金，以新臺幣壹仟元折算壹日。
洪俊杰所有扣案如附表所示之物沒收之。
    事  實
一、緣林尚聰（業經最高法院107年度台上字第492號判決駁回上
    訴確定）前因其弟林易辰追求異性之事而與曾國瑋結怨，遂
    與曾國瑋相約談判，並於民國105年11月16日晚間22時許，
    以FACEBOOK及LINE等通訊軟體之訊息，糾集洪俊杰、蕭○○、
    周鋐文、洪○○、陳志宗(業經原審判決確定)，及少年黃○E、
    吳○○、王○C、賴○A（更名前為賴○A）、柯○○、蔡○○、田○○、
    高○○、賴○B及劉○○（姓名年籍均詳卷，其中少年賴○B業經臺
    灣臺北地方法院少年法庭以106年度少護字第78號裁定另行
    處分，少年黃○E、田○○及吳○○則經以106年度少護字第81號
    裁定另行處分，下稱少年黃○E等10人）至新北市新店區中興
    路能仁橋下「鬍鬚張餐廳」集結。洪俊杰即搭乘少年黃○E所
    騎乘車牌號碼000-000號重型機車，黃紹杰則搭乘不詳友人
    所騎乘之機車；蕭○○、周鋐文、陳志宗、洪○○則分別騎乘車
    牌號碼000-0000號、000-000號、000-000號、000-000號重
    型機車，於同日22時15分許，前往新北市○○區○○路0段000○0
    號前欲進行鬥毆。適少年胡○○、曾○○、張○○、王○D、范○○、
    郭○○、黃○F等人騎乘機車行經該處，欲前往烏來山區泡溫泉
    。詎林尚聰、洪俊傑及另一真實姓名年籍均不詳頭戴深銅色
    安全帽之成年男子，誤認少年曾○○即係前來談判尋仇之對象
    ，洪俊傑與林尚聰及該真實姓名年籍均不詳頭戴深銅色安全
    帽之成年男子，明知持西瓜刀等物朝他人身體揮砍，足以造
    成人受重傷害之結果，竟仍共同基於使曾○○受重傷之犯意聯
    絡；黃紹杰、蕭○○、周鋐文、洪○○、陳志宗等人則明知林尚
    聰邀集之目的係要準備聚眾鬥毆，且渠等由「鬍鬚張餐廳」
    結集前往現場之途中，其他參與之人有隨時可以增加之情狀
    ，竟仍基於聚眾鬥毆在場助勢之犯意聯絡，而隨同前往在場
    助勢。林尚聰先單獨持事前所購買之西瓜刀1把，朝胡○○左
    手臂揮砍，致胡○○受有左側上臂開放性傷口（約2公分）之
    傷害，幸因胡○○情急翻越柵欄跌落溪旁樹間躲避，始倖免於
    難而未生重傷之結果(洪俊杰涉犯被害人胡○○此部分犯行，
    業經臺灣臺北地方檢察署檢察官以105年度少連偵字第165號
    為不起訴處分確定)；隨後，三人即共同基於重傷之犯意聯
    絡，由洪俊杰手持預藏之西瓜刀1把，並將該西瓜刀交予真
    實姓名年籍均不詳頭戴深銅色安全帽之成年男子（檢察官更
    正後之起訴事實誤認為「深紅色安全帽」，應予更正）使用
    追砍曾○○，曾○○因不慎跌倒而不及脫逃，而遭該真實姓名年
    籍均不詳頭戴深銅色安全帽之成年男子追擊後，持西瓜刀接
    續朝曾○○之腰部、後背、四肢及頭部等處歐砍，林尚聰亦持
    刀朝曾○○之右側手肘處接續揮砍，致曾○○受有右側手肘、上
    臂及前臂開放性傷口並橈骨開放性骨折、右側頭皮開放性傷
    口、右手背開放性傷口、右側大腿及小腿開放性傷口、右側
    背部及右腰部開放性傷口等傷害，而生一肢機能嚴重減損之
    重傷害結果（經持續治療後，仍造成右腕肌力僅餘3分，右
    手5根手指肌力僅餘1至2分，已無法憑右手抓、握、搬、抬
    ，及上開部位神經損傷，即使以手術修補亦有可能修補無效
    、神經完全無法再生長）。嗣經員警獲報趕往現場，而查獲
    上情。   
二、案經曾○○訴由新北市政府警察局新店分局（下稱新店分局）
    報告臺灣臺北地方法院檢察署（下稱臺北地檢署）檢察官偵
    查後起訴。
    理  由
壹、程序部分：
一、本件檢察官起訴書所記載起訴之範圍，僅限於被告等人加害
    於少年曾○○部分，而不及於少年胡○○部分，此觀起訴書犯罪
    事實欄及證據並所犯法條欄之記載甚為明確，且就少年胡○○
    部分，前業經臺灣臺北地方檢察署檢察官已105年度少連偵
    字第165號為不起訴處分確定，有該不起訴處分書在卷可按(
    106偵2559不公開卷第268頁)，復無合於刑事訴訟法第260條
    所規定例外得對於業經不起訴處分確定之同一案件再行起訴
    之情事，且亦未經檢察官依法定程序起訴或追加起訴，又非
    裁判上一罪，自不在本院審理之範圍，原審公訴檢察官於10
    7年12月12日更正之事實，自不生訴訟法上之效力，合先敘
    明。
二、被告洪俊杰、周鋐文經合法傳喚，無正當理由未到庭，爰依
    刑事訴訟法第371條之規定，均不待其陳述，逕行判決。
三、本判決以下所引具傳聞性質之各項供述證據，經本院於審理
    期日調查證據時提示並告以要旨後，未據當事人於言詞辯論
    終結前就證據能力部分有所異議，經審酌該言詞陳述或書面
    陳述作成時之情況，該等證據並無違背法定程序取得或顯不
    可信之情形，以之作為證據均屬適當，依據刑事訴訟法第15
    9條之5規定，自應認為均有證據能力。其餘認定事實所引用
    之非供述證據，並無證據證明係公務員違背法定程序所取得
    ，且就本案待證事項復具有相當關連性，亦無刑事訴訟法第
    159條之4顯有不可信之情況與不得作為證據之情形，復經本
    院於審理期日依法進行證據之調查、辯論，依同法第158條
    之4規定之反面解釋，亦均應有證據能力。
貳、實體部分：
一、認定犯罪事實所憑之證據及理由：
　  訊據被告蕭○○、洪○○、黃紹杰對於上開犯聚眾鬥毆致人重傷
    助勢罪之事實，均坦承不諱(本院卷第343頁)；被告周鋐文
    雖未到庭，然亦於原審準備程序時對於上開事實坦承不諱(
    原審卷㈠第42頁反面)；此外，被告蕭○○、洪○○、黃紹杰、周
    鋐文之上開自白供述，復有如下述之證據可以佐證，堪認與
    事實相符。被告洪俊杰雖未到庭，然其於原審審理時對於係
    因林尚聰之號召，至新北市新店區中興路能仁橋下「鬍鬚張
    」餐廳集結後，再前往同區北宜路1段188之1號前，並將其
    攜帶之西瓜刀交予頭戴深銅色安全帽之某男子使用等事實均
    不爭執，惟矢口否認有重傷害之犯行，辯稱：伊是在場為林
    尚聰等人助勢，雖然攜帶西瓜刀，並將該西瓜刀交給頭戴深
    銅色安全帽之某男子使用，但現場混亂，沒有看到該男子砍
    人，亦不知悉共犯或被害人為少年，至多僅有普通傷害之犯
    意云云。經查：
　㈠被告洪俊杰等4人與林尚聰均為朋友，林尚聰前因其弟林易辰
    追求異性之事，而與曾國瑋結怨二人相約談判，遂於105年1
    1月16日以FACEBOOK及LINE等通訊軟體之訊息，而糾集洪俊
    杰等4人、少年黃○E等10人及其他持西瓜刀、電擊棒、棍棒
    、磚頭及安全帽等物之夥眾，在新北市新店區中興路能仁橋
    下「鬍鬚張」餐廳集結，洪俊杰手執西瓜刀1把，並搭乘少
    年黃○E所騎乘之車牌號碼000-000號重型機車；蕭○○、周鋐
    文及洪○○分別騎乘車牌號碼000-0000號、000-000號、000-0
    00號重型機車，陳宗志則騎乘車牌號碼000-000重型機車，
    隨同林尚聰、少年黃○E等10人及其他夥眾，欲前往新北市○○
    區○○路0段000○0號前與曾國瑋所屬人馬鬥毆等情，業據證人
    即共犯林尚聰及其弟林易辰、證人曾國瑋、證人即到場之少
    年黃○E、吳○○、王○C、賴○A、柯○○、蔡○○、田○○、高○○、賴
    ○B及劉○○證述明確（見少連偵165卷第13頁至第15頁反面，
    臺北地檢署105年度少連偵字第167號卷《下稱少連偵167卷》
    第2頁至第13頁、第16頁至第18頁、第109頁至第114頁反面
    、第123頁至第125頁、第132頁至第133頁、第167頁至第168
    頁、第219頁至第229頁、第235頁至第241頁、第264頁至第2
    65頁反面、第306頁至第307頁反面，臺北地檢署106年度偵
    字第2559號卷《下稱2559偵卷》第52頁至第54頁，原審105年
    度少調字第770號卷《下稱少調卷》第178頁，卷三第300頁至
    第301頁、第378頁至第379頁、第384頁至第386頁，卷四第7
    2頁至第73頁），並有新店分局搜索扣押筆錄、扣押物品目
    錄表、扣案物品照片、監視器影像畫面截圖、手機訊息畫面
    截圖及如附件所示之原審109年3月30日勘驗筆錄等件在卷可
    考（見少連偵165卷第36頁至第38頁、第47頁至第59頁，原
    審卷三第130頁至第137頁），此部分事實，首堪認定。
　㈡林尚聰與曾國瑋雙方所屬人馬於發生衝突之際，適有胡○○等人於上開時、地騎乘機車停靠在上址附近，等候其他友人會合，因林尚聰誤認胡○○等人為曾國瑋所屬人馬，遂持刀朝胡○○等人追擊，周鋐文亦下車奔跑助勢，蕭○○亦騎乘機車助勢、少年吳○○及其他數人騎乘機車追趕，洪俊杰則將其攜帶之西瓜刀交予頭戴深銅色安全帽之某男子使用等情，亦經胡○○及告訴人曾○○指訴、證人即同行友人張○○、郭○○、王○D、黃○F、范○○、證人林尚聰及曾國瑋證述在卷（見少連偵167卷第5頁至第17頁、第33頁至第37頁、第43頁至第44頁、第52頁反面至第53頁、第112頁至第114頁反面、第123頁至第125頁、第132頁至第133頁、第167頁至第168頁、第306頁反面至第307頁、第313頁反面至第314頁反面，少連偵165卷第18頁至第35頁、第104頁至第106頁反面，臺北地檢署105年度他字第11067號卷《下稱他卷》第5頁至第7頁、第14頁至第17頁、第20頁至第25頁、第29頁至第30頁，原審卷三第200頁至第201頁、第244頁至第246頁）。告訴人曾○○因不慎跌倒不及脫逃，而遭人持刀、棍朝伊之腰部、後背、四肢及頭部等處毆砍，林尚聰亦持刀朝曾○○之右側手肘處揮砍，致曾○○受有右側手肘、上臂及前臂開放性傷口並橈骨開放性骨折、右側頭皮開放性傷口、右手背開放性傷口、右側大腿及小腿開放性傷口、右側背部及右腰部開放性傷口等傷害，而生一肢機能嚴重減損之重傷害結果；經持續治療後，仍造成右腕肌力僅餘3分，右手5根手指肌力僅餘1至2分，已無法憑右手抓、握、搬、抬，及上開部位神經損傷，即使以手術修補亦有發生修補無效、神經完全無法再生長乙情，除據告訴人曾○○指述明確外（見少連偵165卷第105頁反面至第106頁反面，少連偵167卷第33頁至第37頁），且有慈濟醫院診字第Z000000000號診斷證明書、病情說明書（NO.21324）及相關病歷資料、行天宮醫療志業醫療財團法人恩主公醫院106年3月30日恩乙診字第Z0000000000號、107年1月25日恩乙診字第Z0000000000號乙種診斷證明書、病歷摘要、相關病歷資料、傷勢照片、中華民國身心障礙證明及新北市役男判定體位結果通知書等件存卷可佐（見少連偵165卷第87頁，少連偵167卷第291頁至第303頁反面，原審卷四第165頁至第207頁），在卷可證。
　㈢被告洪俊杰將攜帶之西瓜刀提供予真實姓名年籍均不詳頭戴
    深銅色安全帽之成年男子使用，並由該男子持該西瓜刀共同
    毆砍告訴人曾○○，而扣案如附表所示之西瓜刀，將採自該西
    瓜刀之血跡棉棒，送請新北市政府警察局鑑驗，所檢出之DN
    A-STR型別與告訴人曾○○之DNA-STR型別相同等情，有該局10
    6年1月9日新北警鑑字第1060028308號鑑驗書1紙附卷可考（
    見少連偵165卷第130頁正反面）。被告洪俊杰並於偵查時及
    原審審理中供稱：其攜帶西瓜刀到現場，看到一群人在那邊
    ，旁邊有頭戴深銅色安全帽之不認識男子向其索取西瓜刀，
    就把西瓜刀交給該男子，該男子往人群那邊衝過去，不到半
    分鐘以後，就跑回來把西瓜刀還給伊，還叫伊趕快走，伊接
    過西瓜刀以後就各自散開，由黃○E騎乘機車附載其離開，並
    把西瓜刀丟到草叢裡面，但被警察搜出來扣押等語（見少連
    偵165卷第98頁至第99頁反面、原審卷一第41頁反面），而
    佐以卷內其餘事證，足見被告洪俊杰手持西瓜刀，跟隨群眾
    抵達案發現場，見頭戴深銅色安全帽之某男子有需要，即提
    供西瓜刀予該不認識之男子使用，並任由該男子持西瓜刀揮
    砍告訴人曾○○，亦屬明確。
　㈣按共同實施犯罪行為之人，在合同意思範圍內，各自分擔犯
    罪行為之一部，相互利用他人之行為，以達其犯罪之目的者
    ，即應對於全部所發生之結果，共同負責。亦即各共同正犯
    者間，非僅就其自己實行之行為負責，並應在犯意聯絡之範
    圍內，對於其他共同正犯所實行之行為，亦共同負責。且其
    意思之聯絡，包括事前有所謀議，或僅於行為時有共同犯意
    之聯絡；表示方法，為明示通謀或相互間默示之合致，均無
    不可（最高法院107年度台上字第4574號、102年度台上字第
    2209號判決意旨可供參照）。依下列證人之證述，足證林尚
    聰糾集被告洪俊杰及其他夥眾，在新北市新店區中興路能仁
    橋下「鬍鬚張」餐廳集結，且於陸續前往案發現場之過程中
    ，被告洪俊杰對於與林尚聰、真實姓名年籍均不詳頭戴深銅
    色安全帽之成年男子分別持刀等凶器重傷害告訴人曾○○確有
    共同之犯意聯絡與行為分擔：
　⒈①證人黃○E於少年法庭訊問中證稱：伊跟被告洪俊杰一起到「
    鬍鬚張」餐廳集結，在「鬍鬚張」餐廳就看到被告洪俊杰帶
    刀過來，接著騎車載被告洪俊杰到案發現場，被告洪俊杰於
    乘坐在後座時，有把西瓜刀拿出來；除了被告洪俊杰持刀外
    ，還看到有人拿刀、棍，但伊不認識那些人等語（見少調卷
    第94頁反面至第95頁、第155頁，少連偵165卷第15頁正反面
    ）。②證人高○○於警詢中證稱：林尚聰邀集伊等去談判，先
    在「鬍鬚張」餐廳集結，有一些伊不認識的人攜帶武器，被
    告蕭○○騎車附載伊前往新北市○○區○○路0段000○0號，現場雙
    方的人都有攜帶西瓜刀及一些棍棒到場等語（見少連偵167
    卷第236頁正反面）。③證人蔡○○於警詢中證稱：伊騎車經過
    「鬍鬚張」餐廳後面，看到一些認識的人，聽聞少年王○C聊
    到要吵架，也有看到不認識的人拿著刀械，伊跟隨他們一起
    到新北市○○區○○路0段000○0號檳榔攤處，接著兩邊的人打起
    來，新店的一方則拿刀砍對方的人，對方就開始跑，伊看到
    有1個人被圍住毆打及持刀被揮砍等語（見少連偵167卷第23
    9頁反面至第240頁反面）。④證人賴○B於警詢中證稱：伊原
    本到「鬍鬚張」餐廳要找朋友，遇到少年劉○○告知伊等下有
    戲看，就由少年劉○○騎乘機車載伊到現場，伊有準備隨手撿
    來的石頭，也看到現場有人拿刀等語（見少連偵167卷第16
    頁反面至第17頁反面）。⑤證人曾國瑋於警詢中及偵查時證
    稱：案外人黃威誌與林尚聰在電話上有糾紛，案發當日伊跟
    朋友去吃飯，在新店總站附近遇到黃威誌，伊與朋友及黃威
    誌就三貼騎車到北宜路，聊了一下天，就看到有2輛轎車及
    數輛機車過來，對方的人馬有拿西瓜刀及開山刀衝上來，伊
    等就趕緊從檳榔攤旁邊的小路離開等語（見少連偵167卷第1
    6頁反面至第17頁反面）。⑥證人曾○○於警詢中及偵查時證稱
    ：伊等於案發時在新北市○○區○○路0段000○0號聊天，忽然有
    2輛車及很多機車過來，對方一下車就丟磚頭，但是丟檳榔
    攤前面那一群人，伊跟著少年郭○○朝橋的方向，有人喊「賣
    走」，伊才注意到來人係持刀械，就趕緊朝橋的方向跑等語
    （見少連偵167卷第34頁至第35頁，少連偵165卷第106頁反
    面）。⑦證人王○D於警詢中及審理中證稱：伊等相約要去新
    店烏來山區泡溫泉，為等候少年郭○○之友人，就騎車到北宜
    路1段與新店路口旁的檳榔攤等候，約3至5分鐘後，突然有
    一群人約20至30人開車、騎車出現，對方還有人持西瓜刀，
    伊等就趕緊向前跑等語（見他卷第24頁至第25頁，本院卷三
    第244頁至第246頁）。⑧證人范○○於警詢中證稱：伊等相約
    要去新店烏來山區泡溫泉，行經北宜路1段與新店路口旁的
    檳榔攤，停車等候少年郭○○之友人，約3至5分鐘後，突然有
    一群人開車、騎車出現，對方手持西瓜刀、電擊棒及紅色磚
    頭等武器，伊等就趕緊向前跑等語（見他卷第24頁至第25頁
    ，原審卷三第244頁至第246頁）。⑨證人郭○○於警詢中證稱
    ：於案發當時，伊等被一群不認識的人拿刀、電擊棒及不明
    物品攻擊等語（見他卷第20頁）。⑩證人黃○緯於警詢中證稱
    ：伊等相約要去新店烏來山區泡溫泉，為等候其他非同行的
    友人，就騎車到北宜路1段與新店路口旁的檳榔攤等候，約3
    至5分鐘後，突然有一群人約20至30人開車、騎車出現，分
    別持西瓜刀、紅色磚頭朝伊等攻擊，還有聽到電擊棒的聲音
    等語（見他卷第15頁至第16頁）。⑪被告蕭○○於警詢中供陳
    ：「（問：在能仁橋集合的時候，有沒有看到你們這邊的人
    拿西瓜刀、棍棒、鐵棒？）不認識，只知道有人拿這些東西
    。（問：對方的人馬有拿西瓜刀、安全帽、棍棒、鐵棒嗎？
    ）我不知道，我這邊認識的人有拿安全帽，是少年吳○○，拿
    刀跟棍棒的，我不認識」等語（見少連偵165卷第122頁正反
    面）。⑫被告周鋐文於警詢中供稱：林尚聰在「鬍鬚張」餐
    廳，有把西瓜刀帶上去，要出發去新店總站的時候，伊看到
    有人拿西瓜刀，但沒有去數現場有幾把刀等語（見少連偵16
    7卷第212頁，少連偵165卷第120頁正反面）。⑬被告洪○○於
    警詢中供稱：其騎乘機車到場時，有看到一堆刀械，一群人
    騎車到場的時候，就拿著刀棍開始追對方等語（見少連偵16
    7卷第207頁反面至第208頁，少連偵165卷第118頁）。
　⒉本案經原審勘驗現場監視器錄影畫面，關於少年胡○○等7人遭追擊之過程，勘驗結果如附件編號五所示等情，有原審109年3月30日勘驗筆錄附卷可稽（見原審卷三第130頁至第137頁）。佐以證人曾○○於偵查時結證稱：伊一直在車邊繞，後面有人在追伊，監視器畫面中被手持安全帽的男子追趕對象就是伊，伊往前跑，但超過路燈後不久跌倒，對方就打上來，不知道幾個人，只知道有很多人，伊身上有多處刀傷，站起來以後還是有人繼續砍伊等語（見少連偵165卷第105頁至第106頁）。依此可知，告訴人曾○○被追擊時，繞過停放在路旁之車輛奔跑欲逃離現場，先有1名男子手拿安全帽追逐之，另有1名持安全帽之男子及數輛機車在後追逐告訴人曾○○，嗣告訴人曾○○被追上，遭數人毆砍，而受有上揭重傷害。被告洪俊杰於警詢中也供稱：本案除其攜帶西瓜刀到場外，還有其他人攜帶刀子、棍子或電擊棒到現場，但其均不認識等語（見少連偵165卷第9頁），則由上開多數人手持電擊棒、西瓜刀、棍棒及磚頭等具有殺傷力之凶器前往案發現場以觀，足徵林尚聰糾集眾人，並非僅係口頭談判或尋求自保，而是為與曾國瑋所屬人馬進行鬥毆。被告洪俊杰攜帶西瓜刀到場，而遭扣案之西瓜刀為金屬材質，刀刃尖銳鋒利，長約40公分，連同握柄全長約50公分等情，有扣案物品照片1紙在卷可按（見少連偵165卷第56頁），而持銳利刀器，朝人之手部猛力揮砍，極有可能造成他人肢體損害之結果，複數行為人相互協力之情況下，心理上較容易受到鼓舞，實行行為更易於強化堅實，則被告洪俊杰對於共犯持西瓜刀朝人體揮砍，將導致人身體受重傷害之結果，依一般人之社會生活經驗與智識以觀，對此應有認識，斷無諉為不知之理。然被告洪俊杰與林尚聰、頭戴深銅色安全帽之某男子及其餘少年等人仍隨同眾人前往案發現場，見少年胡○○等7人欲逃跑，被告周鋐文即下車奔跑助勢，被告蕭○○、洪○○則騎車與眾人追趕助勢，以阻止少年胡○○及曾○○逃跑；被告洪俊杰復自始手持西瓜刀，伺機交付頭戴深銅色安全帽之某男子使用，致令林尚聰、頭戴深銅色安全帽之某男子得以下手揮砍、毆打少年曾○○，可見被告洪俊杰與林尚聰、頭戴深銅色安全帽之某男子間，確有主觀上之共同犯意聯絡與客觀上的行為分擔合致甚明。是被告洪俊杰與林尚聰、頭戴深銅色安全帽之某男子間彼等分工合作，互為利用彼此行為，導致少年曾○○受有事實欄所載之重傷害傷勢，自應對此結果共同負責，而屬共同正犯。被告洪俊杰及其辯護人於原審及本院所辯，被告洪俊杰僅是在場為林尚聰等人助勢，雖然攜帶西瓜刀，並將該西瓜刀交給頭戴深銅色安全帽之某男子使用，但現場混亂沒有看到該男子砍人，亦不知悉共犯或被害人為少年，也沒有下手實施傷害或追趕等行為，於抵達現場前，只能預見可能發生打群架，至多僅有普通傷害之犯意云云；公設辯護人為被告洪俊杰辯稱，被告並未傷害到他人，對於將該西瓜刀交給頭戴深銅色安全帽之某男子使用，不能預見該男子會犯重傷害被害人，涉案情節輕微云云，依上述證據以觀，均顯無理由。
　㈤關於被告蕭○○、周鋐文、洪○○、黃紹杰部分：
　⒈被告蕭○○於警詢中稱：其騎乘機車附載少年高○○前往新店總
    站，到總站後卻沒有看到對方，其這邊的人又從北宜路騎往
    新店國小，在北宜路跟新店路口的檳榔攤，有看到對方，就
    跟對方嗆聲「哪一個啦（臺語音譯）」，然後雙方就打了起
    來，之後不知道誰看到對方有1個人要跑，就喊「追啊，對
    方要跑了」，其、被告洪○○、少年吳○○及2、3個不認識的人
    就分別騎車去追，於追到對方後，其等就下車包圍對方，準
    備毆打對方，此時其發現機車傾倒，就折回去牽機車，牽起
    來以後，被告洪○○及少年吳○○就說「撤了、撤了」，其等就
    跑了（見少連偵167卷第198頁至第200頁）。復於偵查時供
    稱：「（問：警詢稱到現場不知道誰喊『對方在新店國小那
    邊』，所以你們又從北宜路騎到新店國小到檳榔攤有看到對
    方，你們就跟對方嗆『哪一個啦（臺語）』，誰嗆的？）是，
    是我們這邊的人，但我不認識。（問：警詢又稱雙方打起來
    後，不知道誰看到對方1個人要跑，就喊『追啊，對方要跑了
    』，你跟被告洪○○、少年吳○○及2、3個不認識的人騎4輛機車
    要去追，追到北宜路1段188之1號追到對方後，你們要下車
    包圍他，要準備打他，發現你的機車倒了，你就折回去牽你
    的機車，牽起後被告洪○○、少年吳○○說『撤了』，你們就走了
    ？）是。（問：你追到了以後回去牽機車，有沒有看到被告
    洪○○、少年吳○○打對方的情形？）沒有看到，距離約2輛汽
    車，我們是追了5、6輛車的距離。（問：是只有追對方1個
    人嗎？）是。（問：對方的人馬有拿西瓜刀、安全帽、棍棒
    、鐵棒嗎？）我不知道，我這邊認識的人有拿安全帽，是少
    年吳○○，但拿刀和棍棒的我不認識」等語（見少連偵165卷
    第122頁正反面）。於原審審理中稱：當日其確實在場，跟
    被告洪○○及少年吳○○騎乘機車追趕等語（見原審卷一第42頁
    反面）。酌以被告蕭○○歷次證述情節一致，且其偵查時之證
    述經具結以擔保證述之憑信性，又與前開監視器畫面所示，
    即告訴人曾○○被追擊時，有數輛機車緊追在後之情節吻合，
    堪以採信。足認被告蕭○○當時僅有騎車追趕助勢之舉動而已
    ，並無下手實施傷害之行為。
　⒉被告洪○○於原審準備程序中供稱：其跟被告蕭○○等人騎車追
    趕等語（原審卷一第115頁反面）；其只有跟著車流騎，沒
    有騎車追趕等語（見原審卷三第107頁）；證人吳○○於原審
    審理中證稱：伊沒有在案發現場騎車跟被告洪○○、蕭○○一起
    騎車追趕人等語（見原審卷三第376頁），依上開供述證據
    以觀，致多也僅能證明被告洪○○也騎車隨當場眾人之車流追
    趕而已，並無證據可以證明被告洪○○有參與下手實施任何傷
    害行為。
　⒊被告黃紹杰於偵查時供稱：其在「鬍鬚張」餐廳聊天，等待
    女友下課，遇到林尚聰說要去處理弟弟的感情問題，找其一
    起去，其就搭乘某人的機車跟過去挺林尚聰，其所搭乘之機
    車在很後面，於抵達現場時，兩方的人馬已經打在一起，目
    測約有40至50人等語（見少連偵165卷第113頁反面至第114
    頁，少連偵167卷第195頁反面至第196頁）。
　⒋被告周鋐文對於起訴書記載係犯聚眾鬥毆致人於重傷助勢罪
    ，亦供認不諱(原審卷第42頁反面)。
　⒌除上述之外，再依據附件：本案監視錄影光碟勘驗內容之整
    理所載，亦無客觀證據可以證明被告蕭○○、周鋐文、洪○○、
    黃紹杰等人有何參與共同下手實施傷害之行為，甚為明確。
    是檢察官起訴意旨認為，被告蕭○○、周鋐文、洪○○、黃紹杰
    等人所為，均係犯聚眾鬥毆致人於重傷助勢罪，與被告蕭○○
    、周鋐文、洪○○、黃紹杰之自白及上開證據相符，亦堪認定
    。
　㈥公訴檢察官論告意旨認為被告黃紹杰與林尚聰、洪俊杰等人
    明知合其等數人之力圍毆，甚至持刀、棒圍砍，足以造成人
    重傷害之結果，且從現場攜帶的西瓜刀、電擊棒、棍棒、磚
    頭、安全帽等，顯見有共同鬥毆之致人受傷之犯意聯絡，而
    有致傷及致重傷的結果，應共負共同傷害致重傷之罪責，而
    非僅聚眾鬥毆致人重傷助勢罪責而已等語。惟按：
　⒈刑法上犯意之存否，係隱藏於行為人內部之主觀意思，而被
    害人之傷痕多寡、受傷部位是否致命、傷勢程度、加害人下
    手情形、使用兇器，乃至於雙方是否相識、有無宿怨等情，
    雖不能執為區別普通傷害、重傷害乃至於殺人犯意之絕對標
    準，仍非不得盱衡審酌事發當時情況，觀其行為動機，視其
    下手情形、用力輕重、刺傷部位，佐以所執兇器、致傷結果
    、與被害人之關係暨行為後之情狀等予以綜合觀察論斷。是
    以行為人於行為當時，主觀上是否係蓄意使人受重傷或傷害
    他人，除應斟酌其使用之兇器種類、攻擊之部位、行為時之
    態度、外顯表示外，尚應深入觀察、審究行為人與告訴人平
    日之關係、衝突之起因、行為時行為人下手之部位及力道之
    輕重、雙方武力優劣、行為手段是否致告訴人無法防備、告
    訴人受傷之情形及行為人攻擊後之後續動作等各項因素綜合
    加以研析，並參酌社會一般經驗法則為斷，資以認定行為人
    犯意之所在。
　⒉觀諸本案紛爭源起，係林尚聰因其弟林易辰追求異性之事，
    與曾國瑋結怨，除此之外，被告黃紹杰於本案發生前，未曾
    與曾國瑋生有糾紛，亦與被誤認同為曾國瑋所屬人馬之胡○○
    及曾○○素不相識，彼此間並無深仇大恨，實難遽認僅因林尚
    聰邀同其等一起到現場，即萌生故意置曾○○身體或健康受有
    重大不治或難治之重傷之動機。又林尚聰聯繫、集結眾人在
    「鬍鬚張」餐廳之時，係稱要去談判、打架，也沒有任何客
    觀證據可以證明彼等事前有策劃、分工刻意朝他人之身體某
    特定部位揮砍或斷人手腳。再參以本案鬥毆人數眾多，場面
    混亂，客觀上既然沒有證據可以證明被告黃紹杰有動手揮砍
    被害人之行為，實難認其主觀上確有傷害或重傷害告訴人曾
    ○○肢體之意思。從而，依據本案衝突之起因以及被告黃紹杰
    所參與之行為態樣、行為時之一切客觀情況及其他具體情形
    綜合判斷，均尚不足以認定其有何重傷害之犯意聯絡。公訴
    檢察官論告意旨認，現場之兇器有西瓜刀、電擊棒、棍棒、
    磚頭、安全帽等物，即謂被告黃紹杰亦有涉犯共同重傷害告
    訴人曾○○云云，然上開物件均非被告黃紹杰所持有，則檢察
    官以其他參與本件犯行之他人所持有之物，即推認被告黃紹
    杰亦設有共同傷害與共同重傷害之犯行，無非僅係依據現場
    情狀推測而已，尚不足採信。
　㈦綜上證據及理由，本件被告洪俊杰、蕭○○、周鋐文、洪○○、
    黃紹杰上開犯行均事證明確，堪予認定，應依法論科。
二、論罪科刑部分：
　㈠被告蕭○○、周鋐文、洪○○、黃紹杰於行為後，刑法第283條規
    定已修正，經總統於108年5月29日公布，於同年月31日施行
    ，修正前刑法第283條規定「聚眾鬥毆致人於死或重傷者，
    在場助勢而非出於正當防衛之人，處3年以下有期徒刑；下
    手實施傷害者，仍依傷害各條之規定處斷。」修正後刑法第
    283條規定「聚眾鬥毆致人於死或重傷者，在場助勢之人，
    處5年以下有期徒刑。」比較新舊法之結果，修正後刑法第2
    83條將法定刑修正提高為5年以下有期徒刑，而同條後段規
    定，因下手實行傷害行為，本應依其主觀犯意及行為結果論
    罪，而後段關於下手實施傷害者，仍依傷害各條之規定處斷
    之規定即無實益，爰予刪除，行為後之法律未有利於被告蕭
    ○○、周鋐文、洪○○、黃紹杰，依刑法第2條第1項前段規定，
    應適用行為時即修正前刑法第283條規定。至被告洪俊杰於
    行為後，刑法第278條規定僅第2項修正，第1項原條文及法
    定刑度並未修正，故無新舊法比較之問題，應逕行適用裁判
    時法。
　㈡稱重傷者，謂下列傷害：一、毀敗或嚴重減損1目或2目之視
    能。二、毀敗或嚴重減損1耳或2耳之聽能。三、毀敗或嚴重
    減損語能、味能或嗅能。四、毀敗或嚴重減損1肢以上之機
    能。五、毀敗或嚴重減損生殖之機能。六、其他於身體或健
    康，有重大不治或難治之傷害。刑法第10條第4項定有明 文
    。告訴人曾○○因遭人持刀朝伊之腰部、後背、四肢及頭部等
    處毆砍，林尚聰亦持刀朝曾○○之右側手肘處揮砍，致曾○○受
    有右側手肘、上臂及前臂開放性傷口並橈骨開放性骨折、右
    側頭皮開放性傷口、右手背開放性傷口、右側大腿及小腿開
    放性傷口、右側背部及右腰部開放性傷口等傷害，而生一肢
    機能嚴重減損之重傷害結果；經持續治療後，仍造成右腕肌
    力僅餘3分，右手5根手指肌力僅餘1至2分，已無法憑右手抓
    、握、搬、抬，及上開部位神經損傷，即使以手術修補亦有
    發生修補無效、神經完全無法再生長乙情，除據告訴人曾○○
    指述明確外，且有慈濟醫院診字第Z000000000號診斷證明書
    、病情說明書（NO.21324）及相關病歷資料、行天宮醫療志
    業醫療財團法人恩主公醫院106年3月30日恩乙診字第Z00000
    00000號、107年1月25日恩乙診字第Z0000000000號乙種診斷
    證明書、病歷摘要、相關病歷資料、傷勢照片、中華民國身
    心障礙證明及新北市役男判定體位結果通知書等件存卷可佐
    ，均已如上述。足徵告訴人曾○○之右手機能業已嚴重減損，
    而達重傷害之程度。
　㈢被告洪俊杰將西瓜刀交給真實姓名年籍均不詳頭戴深銅色安
    全帽之成年男子使用，使之持以攻擊告訴人曾○○之西瓜刀，
    衡情係屬金屬器械，刀鋒長且銳利、質地堅硬，如持之砍擊
    他人，當可對人之身體造成重大傷害。被害人手無寸鐵，自
    難以抵抗；於此情況下本極易造成被害人之重傷害結果，被
    告洪俊杰對此客觀事實，其主觀上當屬可得明知。是被告洪
    俊杰就告訴人曾○○所犯部分，係犯刑法第278條第1項之重傷
    害罪。被告洪俊杰與同案共犯林尚聰、真實姓名年籍均不詳
    頭戴深銅色安全帽之成年男子就上開犯行間，有共同之犯意
    聯絡與行為分擔，應依刑法第28條之規定，論以共同正犯。
　㈣被告蕭○○、周鋐文、洪○○、黃紹杰等人在場參與助勢之行為
    ，顯然係對於同案被告洪俊杰、林尚聰、真實姓名年籍均不
    詳頭戴深銅色安全帽之成年男子之所犯予以助勢，核均係犯
    修正前刑法第283條之聚眾鬥毆致人重傷助勢罪。渠等與在
    場之其他未動手之人，亦有共同助勢之犯意聯絡與行為分擔
    ，亦應依刑法第28條之規定，論以共同正犯。
　㈤被告洪俊杰雖係84年3月27日生，行為時已滿20歲之成年人，
    而少年黃○E係14歲以上未滿18歲之人，有其年籍資料可稽。
    被告洪俊杰雖明知少年黃○E當時係未滿18歲之少年，並於原
    審準備程序時供認不諱(原審卷二第3頁正反面)，然被告洪
    俊杰並非係與少年黃○E成立共犯關係，已如上述，自無應依
    兒童及少年福利與權益保障法第112條第1項前段之規定，加
    重其刑至二分之一規定之適用餘地，檢察官上訴意旨此部分
    所指，並無理由。至少年曾○○雖係12歲以上未滿18歲之少年
    ，惟被告洪俊與少年胡○○、曾○○並不相識，本案事發起因係
    因林尚聰誤認尋仇鬥毆之對象所致，是尚難認被告洪俊杰對
    少年胡○○、曾○○為少年一節有所認識，附此敘明。　
  ㈥被告蕭○○、周鋐文、洪○○、黃紹杰等人，於本案並無兒童及少年福利與權益保障法第112條第1項所定「成年人與少年共同實施犯罪或故意對少年犯罪」之情形：
　⒈按兒童及少年福利與權益保障法第112條第1項所定，成年人教唆、幫助或利用兒童及少年犯罪或與之共同實施犯罪或故意對其犯罪者，除各該罪就被害人係兒童及少年已定有特別處罰規定者外，應加重其刑至二分之一。又成年人與兒童及少年共犯或故意對兒童及少年犯罪而依該項規定加重其刑者，固不以明知其為兒童及少年為必要，但仍以該成年人須預見係兒童及少年，且與之共同犯罪並不違背其本意，始足當之（最高法院95年度台上字第5731號判決意旨參照）。
　⒉查被告蕭○○係於87年2月間生，被告洪○○為87年7月間生等情
    ，有個人戶籍資料在卷可參，其等於案發時（105年11月16
    日）均非成年人，自無前開規定適用之餘地。
　⒊被告洪俊杰、周鋐文、黃紹杰於案發時，雖均已成年，但彼
    等均為林尚聰聯繫糾集，且依下列少年之證述，難以認定被
    告洪俊杰、周鋐文、黃紹杰知悉少年黃○E等10人之實際年齡
    ，亦無證據可徵其等明知本案有少年共同參與其內，或對此
    於主觀上已有預見，而不違背其本意等情：⑴證人蔡○○於審
    理中結證稱：伊不認識被告洪俊杰、蕭○○、周鋐文、洪○○、
    黃紹杰及陳志宗，在現場也沒有跟任何人說伊未滿18歲等語
    （見原審卷三第370頁至第371頁）。⑵證人賴○B於警詢及審
    理中結證稱：伊只認識少年賴○A、田○○及劉○○，其他人則不
    認識等語（見少連偵167卷第17頁反面）。⑶證人劉○○於偵查
    時及審理中結證稱：伊認識林尚聰，放學後都會跟少年賴○A
    及王○C去唱歌或逛夜市等，案發當日騎乘少年賴○B之機車到
    檳榔攤那邊；不認識被告周鋐文，也沒有跟現場之人表示伊
    未滿18歲等語（見少連偵167卷第109頁正反面，原審卷四第
    74頁至第75頁）。⑷證人吳○○於警詢及審理中證稱：林尚聰
    要與人談判，有約伊到場，伊跟著少年王○C、被告蕭○○及其
    餘不認識的人在能仁橋下會合後，再出發前往新北市○○區○○
    路0段000○0號；不認識被告周鋐文，在現場也沒有告知大家
    伊未滿18歲等語（見少連偵167卷第224頁反面，原審卷三第
    375頁）。⑸證人王○C於警詢及審理中證稱：伊接到林尚聰的
    訊息，而到能仁橋下的「鬍鬚張」餐廳集合，伊認識被告蕭
    ○○及洪○○，但在現場沒有看到他們或打招呼，到警局才發現
    他們也有去；不認識被告周鋐文，也未告知在場之人伊未滿
    18歲等語（見原審卷三第384頁、第391頁至第392頁）。⑹證
    人賴○A於警詢及原審審理中證稱：伊跟林尚聰相約會合，在
    現場有看到被告周鋐文，但彼等不熟識，也不曾交談過，在
    現場沒有跟任何人說伊未滿18歲等語（見2559偵卷第52頁反
    面，原審卷四第63頁至第65頁）。⑺證人田○○於原審審理中
    結證稱：伊可以確定案發現場有少年柯○○、蔡○○、林尚聰；
    好像有見過被告周鋐文，但彼等互不認識，不曾交談過，也
    未曾告知在場之人伊未滿18歲等語（見原審卷四第68頁至第
    70頁）。⑻證人高○○於警詢及原審審理中結證稱：伊可以確
    定案發現場有林尚聰、被告蕭○○、少年吳○○、王○C及田○○，
    其他人則不認識，也沒有跟現場之人表示伊未滿18歲等語（
    見少連偵167卷第236頁，原審卷三第384頁）。⑼證人黃○E於
    原審審理中結證稱：伊認識林尚聰、被告洪俊杰及周鋐文，
    與被告洪俊杰係因打球認識，沒有告知過被告洪俊杰伊為少
    年，被告洪俊杰及周鋐文均不知道伊的年紀等語（見原審卷
    三第302頁、第305頁至第306頁、第309頁）。⑽證人柯○○於
    警詢中證稱：伊騎乘機車附載少年田○○到新北市新店區○○路
    ○○段○○之○○號，伊認識被告洪俊杰，不認識被告周鋐文，但
    在現場時，只有在路旁停車查看，沒有注意到被告洪俊杰是
    否在場，也未告知在場之人伊未滿18歲等語（見少連偵167
    卷第215頁反面至第216頁，本院卷三第396頁至第398頁）。
　⒋綜上客觀證據，公訴意旨及檢察官上訴意旨認本案被告等人
    所犯，均有兒童及少年福利與權益保障法第112條第1項前段
    規定之適用云云，尚無足採。至被告洪俊杰雖對告訴人曾○○
    為本案犯行，然其與告訴人曾○○並不相識，本案彼等係因林
    尚聰誤認談判尋仇對象所致，自難認被告洪俊杰對告訴人曾
    ○○為少年一節有所認識，亦無同法第112條第1項後段規定之
    適用。檢察官上訴意旨徒以被告洪俊杰事後在原審準備程序
    時得知當時搭載之黃○E係在學之少年，被告蕭○○、周鋐文、
    洪○○、黃紹杰當時聚集之場所「鬍鬚張餐廳」位於能仁家商
    附近，為學生聚集之場所，少年王○C、賴○A、柯○○均表示認
    識被告黃紹杰，即逕而推論被告周鋐文、蕭○○、周鋐文、洪
    ○○、黃紹杰均明知其餘共犯係少年，應依法加重其刑，並無
    理由。
　㈦本案無刑法第59條之適用：
　⒈按刑法第59條酌量減輕其刑之規定，必其犯罪之情狀顯可憫
    恕者，認科以法定最低刑度仍嫌過重者，始得為之。而所謂
    「犯罪之情狀顯可憫恕」，必須犯罪另有特殊之原因與環境
    等情，而在客觀上足以引起一般同情，認為即予宣告法定最
    低度刑期尤嫌過重者而言；至犯罪之動機，犯罪之手段，情
    節輕微，無不良素行，事後坦承犯罪、態度良好等情，或經
    濟困難，擔負家庭生活等情狀，僅可為法定刑內從輕科刑之
    標準，與犯罪情狀可憫恕之情形殊異，不得據為刑法第59條
    酌量減輕之理由（最高法院96年度台上字第7451號判決意旨
    參照）。本案現場聚集之人數多達數十人，其中更有人持電
    擊棒、西瓜刀、棍棒及磚頭等具有殺傷力之凶器，追擊手無
    寸鐵之告訴人曾○○，告訴人曾○○更因眾人之追趕、毆砍，致
    受有上揭重傷害，危害社會秩序之程度及情節均非輕微，參
    酌被告洪俊杰、蕭○○、周鋐文、洪○○、黃紹杰等人行為之原
    因與環境，客觀上實無可取足憐之處，難認有何情輕法重，
    在客觀上足以引起一般同情而顯可憫恕，當均無刑法第59條
    規定之適用。被告蕭○○及其辯護人上訴意旨主張：被告蕭○○
    正值血氣方剛，因一時思慮不周，基於朋友道義相挺之犯罪
    動機，現已感悔悟，並已與告訴人曾○○達成和解；被告洪俊
    杰及其辯護人於原審時表示，被告洪俊杰自始坦承犯行，態
    度良好，父親及二伯身體狀況不佳，需被告照顧云云(原審
    卷四第331至332頁)，俱屬刑法第57條所列法定刑內科刑輕
    重之標準，縱予審酌，仍難謂其等本案犯罪有何特殊之原因
    與環境，在客觀上足以引起一般同情，宣告法定最低度刑，
    猶嫌過重，自均無適用同法第59條規定酌減其刑之餘地。　
    　　
三、沒收部分：
　㈠按供犯罪所用、犯罪預備之物或犯罪所生之物，屬於犯罪行
    為人者，得沒收之，刑法第38條第2項前段定有明文。扣案
    如附表所示之西瓜刀1把為被告洪俊杰所有乙情，業據其坦
    承在卷（見少連偵165卷第9頁、第98頁至第99頁），且為案
    發現場供作重傷害所用之物，應依上開規定宣告沒收之。又
    本案固查扣被告洪俊杰所使用之ASUS廠牌水藍色行動電話1
    支（含門號0000000000號SIM卡1張），惟上開扣案物品僅係
    供被告洪俊杰事前與林尚聰聯繫使用，尚難認與被告洪俊杰
    所犯之本案犯行間有何直接關聯性，並非直接作為犯罪工具
    使用，故不予宣告沒收。至扣案之信號彈及APPLE廠牌6S金
    色行動電話1支（含門號0000000000號SIM卡1張），均為少
    年黃○E所有之物（本院扣案物品清單誤載所有人為被告洪俊
    杰，應予更正），且無證據證明與本案犯罪有關聯，故不予
    宣告沒收，併此敘明。
四、撤銷改判及量刑之理由：
　㈠原審因予論罪科刑，固非無見，惟查：⒈本件檢察官起訴書所
    記載起訴之範圍，僅限於被告等人加害於少年曾○○部分，而
    不及於少年胡○○部分，此觀起訴書犯罪事實欄及證據並所犯
    法條欄之記載甚為明確，且就少年胡○○部分，前業經臺灣臺
    北地方檢察署檢察官已105年度少連偵字第165號為不起訴處
    分確定，有該不起訴處分書在卷可按(106偵2559不公開卷第
    268頁)，復無合於刑事訴訟法第260條所規定例外得對於同
    一案件再行起訴之情事，且亦未經檢察官依法定程序起訴或
    追加起訴，又非裁判上一罪，自不在本院審理之範圍，原審
    公訴檢察官於107年12月12日更正之事實，自不生訴訟法上
    之效力，原審判決就此非起訴效力所及之事實一併加以裁判
    ，顯有對於未受請求之事項予以判決之違誤。⒉又原審判決
    認定被告洪俊杰、蕭○○、周鋐文、洪○○就告訴人曾○○部分，
    係犯共同犯傷害致重傷罪，認定事實亦有未洽。⒊被告黃紹
    杰犯後仍未與被告害人達成和解，檢察官據此提起上訴，認
    原審判決量刑過輕，亦非無理由，均應予以撤銷改判。
　㈡爰分別以被告洪俊杰、蕭○○、周鋐文、洪○○、黃紹杰個人之
    行為人責任為基礎，審酌被告洪俊杰、蕭○○、周鋐文、洪○○
    、黃紹杰與告訴人曾○○並無怨隙，僅因林尚聰邀約，被告蕭
    ○○、周鋐文、洪○○、黃紹杰即前往現場助勢之犯罪動機、目
    的及助勢之犯罪手段；被告洪俊杰僅因林尚聰誤認談判尋仇
    之對象，即貿然持西瓜刀參與上開犯行之犯罪動機、目的及
    將攜帶之西瓜刀交予頭戴深銅色安全帽行凶之犯罪手段，導
    致告訴人曾○○之右手機能嚴重減損，達於重傷害之程度，所
    生對被害人之損害至深且鉅，更嚴重破壞社會秩序，殊值非
    難。再衡以被告洪俊杰坦承客觀行為，被告蕭○○、周鋐文、
    洪○○、黃紹杰均坦承犯罪，犯後態度尚稱良好。被告蕭○○、
    洪○○已與告訴人曾○○達成和解，被告洪俊杰、周鋐文、黃紹
    杰均尚未與告訴人曾○○達成和解賠償損害（原審卷四第300
    頁）。末審酌被告洪俊杰為高職畢業之智識程度，自述案發
    時無工作，倚賴積蓄維生，現在工地工作，月收入新臺幣（
    下同）約2萬元，須扶養父親及二伯等語；被告黃紹杰為高
    職肄業，自述案發時從事汽車美容工作，月收入約2萬5,000
    元，須扶養大伯等語；被告蕭○○為高職肄業，自述案發時從
    事鐵工，月收入約2萬元，無人須其扶養等語；被告周鋐文
    為高職肄業，自述案發時從事室內拆除工作，月收入約2萬
    元，須扶養父親等語；被告洪○○為高職肄業，自述案發時受
    僱於遊覽車廠，月收入約2萬5,000元，與母親同住，無人須
    其扶養等語等一切情狀，就被告洪俊杰、蕭○○、周鋐文、洪
    ○○、黃紹杰所犯，分別量處如主文第二項至第六項所示之刑
    ，並就得易科罰金部分，諭知易科罰金之折算標準。
據上論斷，應依刑事訴訟法第369條第1項前段、第371條、第364
條、第299條第1項前段，判決如主文。
本案經檢察官李彥霖提起公訴，檢察官王亞樵提起上訴，檢察官
曾俊哲到庭執行職務。
中　　華　　民　　國　　111 　年　　3 　　月　　2 　　日
                  刑事第十九庭  審判長法　官  曾淑華
　　　　　　　　　　　　　　　　      法　官  李殷君
　　　　　　　　　　　　　　　　      法　官  陳文貴
以上正本證明與原本無異。
檢察官及被告洪俊杰如不服本判決，應於收受送達後20日內向本
院提出上訴書狀，其未敘述上訴之理由者並得於提起上訴後20日
內向本院補提理由書（均須按他造當事人之人數附繕本）「切勿
逕送上級法院」。
被告蕭○○、周鋐文、洪○○、黃紹杰均不得上訴。
                                      書記官  俞妙樺
中　　華　　民　　國　　111 　年　　3 　　月　　2 　　日
附錄：本案論罪科刑法條全文
修正前刑法第283條
聚眾鬥毆致人於死或重傷者，在場助勢而非出於正當防衛之人，
處三年以下有期徒刑；下手實施傷害者，仍依傷害各條之規定處
斷。
中華民國刑法第278條第1項
使人受重傷者，處5年以上12年以下有期徒刑。
附表：
名稱 數量 扣押物品清單 其他刀械（西瓜刀） 壹把 原審107年度刑保字第344號扣案物品清單編號1（原審卷一第82頁） 

附件：本案監視錄影光碟勘驗內容之整理
    （按109年3月30日勘驗筆錄，見原審106年度訴字第450號卷
    三第130頁至第137頁；監視器影像畫面截圖，見臺灣臺北地
    方檢察署105年度少連偵字第165號卷第47頁至第56頁）。
一 ㈠檔案名稱：「北宜路監視器光碟」內之「00000000_222000」檔案【CH01】畫格。 ㈡勘驗內容：　　 ⒈監視器時間：2016/11/16 22:20:01 　畫面中間上方處有兩名騎乘機車之男子停於路邊彼此交談。隨後其中一名男子騎乘機車往畫面右側處離開。 ⒉監視器時間：2016/11/1622:20:22 　畫面上方處有兩名男子蹲於地面。 ⒊監視器時間：2016/11/16 22:20:49 　畫面右側處出現一名男子，走向蹲於地上之兩人，並一同蹲下交談。旁邊則不時有機車來往停放。 ⒋監視器時間：2016/11/16 22:21:15 　畫面右側又出現兩名男子走向蹲於地上之人群，其中一人於路邊點菸，另一人則一同蹲下聊天。 ⒌監視器時間：2016/11/16 22:21:36 　畫面右側再出現一名男子，走向群聚蹲於地面之人群，隨後一同蹲下聊天。 ⒍監視器時間：2016/11/16 22:21:55 　同樣從畫面右側出現兩名男子走向人群處聊天。 ⒎監視器時間：2016/11/16 22:24:15 　其中一名男子起身騎上停放於一旁之機車，並將該機車停放於畫面中央處，隨後又走至人群處聊天。 ⒏監視器時間：2016/11/16 22:26:00 　其中一名男子從畫面右側處離開。 ⒐監視器時間：2016/11/16 22:26:25 　隨後該名男子又走了回來，並將手上物品交給其中一名蹲於地上之男子。 ⒑監視器時間：2016/11/16 22:28:52 　因路邊行駛車輛之車燈過亮之關係，故畫面模糊。此時該群男子起身。其中一名男子手持電話走向畫面右側處離開。 ⒒監視器時間：2016/11/16 22:29:15 　畫面右側有數輛機車呼嘯而過，此時原本蹲於路旁之男子們開始奔跑或騎乘機車向畫面右側離開。此外從畫面上方處亦可見有數名男子往畫面右下角處奔跑，或騎乘機車往畫面右下角處前進。 二 ㈠檔案名稱：「北宜路監視器光碟」內之「00000000_222000」檔案【CH02】畫格。 ㈡勘驗內容： ⒈監視器時間：2016/11/16 22:20:00 　一名男子騎乘機車從畫面左側處出現，並將機車停放於貨車前方。另有兩名男子從畫面左側處出現，走至貨車車頭處。其中一名男子並協助將機車拉向後方。 ⒉監視器時間：2016/11/16 22:20:22 　一輛機車從畫面左側出現，停放於貨車後方。而貨車周圍不時有男子走動。 ⒊監視器時間：2016/11/16 22:20:36 　原本停靠於路邊之機車騎士將機車改放置於貨車右側及後方。 ⒋監視器時間：2016/11/16 22:20:48 　兩名男子將機車停放好後，脫下安全帽從畫面左側處離去。亦有兩名男子於畫面右下角處抽菸聊天，隨後消失於畫面下方。 ⒌監視器時間：2016/11/16 22:29:09 　畫面左側之馬路邊出現數名男子與機車騎士朝畫面上方即道路前方前行。隨後開始有男子向前奔跑，亦有許多機車騎士搭載人，並左後回頭看著後方處，再向前騎乘行駛。 三 ㈠檔案名稱：「北宜路監視器光碟」內之「00000000_222000」檔案【CH03】畫格。 ㈡勘驗內容： ⒈監視器時間：2016/11/16 22:20:00 　畫面右側處有兩名男子走在道路旁，隨後消失於畫面右下角處。而畫面中央處停放多輛機車，並有數名男子或蹲或站於該處。 ⒉監視器時間：2016/11/16 22:20:10 　其中一名男子騎乘機車往畫面右側處，隨後並消失。 ⒊監視器時間：2016/11/16 22:20:24 　數名男子將其所騎乘之機車停放於貨車之右側及其後方處，並將安全帽放置於機車上後，即走向畫面中央多人群聚處交談。 ⒋監視器時間：2016/11/16 22:21:20 　有兩名男子站在畫面左側抽菸對談。隨後一名男子從畫面中央走向畫面左下角抽菸聊天。而畫面中間下方之男子則走向畫面中央人潮群聚處。 ⒌監視器時間：2016/11/16 22:21:53 　原本畫面左下角之兩名男子亦走向畫面中央人群聚集處。此時數人蹲下聊天。 ⒍監視器時間：2016/11/16 22:24:19 　其中一名男子將原本放置於路旁之機車牽好，改放置於畫面左側之店家門口，然後再次加入聊天行列。 ⒎監視器時間：2016/11/16 22:26:07 　此時一名男子走至畫面左側停放機車處，從機車車廂內取出物品後，再次走回人群中。 ⒏監視器時間：2016/11/16 22:29:05 　一台汽車行駛至畫面中央之轉彎處後停住。惟因車燈之故，無法清楚辨別畫面中央之情形，僅可約略看見外側車道突然有數輛機車向前行駛。而原本蹲於畫面中央處之人群迅速起身向畫面右側處奔跑，部分的人手持長條狀物奔跑。 ⒐監視器時間：2016/11/16 22:29:25 　畫面右側之外側車道上，有數名男子從畫面上方處往畫面右下角處奔跑，隨後有數輛機車向畫面右下角處行駛。 四 ㈠檔案名稱：「北宜路監視器光碟」內之「00000000_222000」檔案【CH04】畫格。 ㈡勘驗內容： ⒈監視器時間：2016/11/16 22:20:00 　兩名男子騎乘機車從畫面左側處出現，其中一名男子將機車停放於貨車前方。畫面下方有兩名男子，走至貨車車頭處。其中一名男子並協助將機車拉向後方。 ⒉監視器時間：2016/11/16 22:20:12 　一輛機車從畫面左下角處出現，停駐於貨車左側。此時畫面中數人將機車停放置於貨車周圍。 ⒊監視器時間：2016/11/16 22:20:36 　原本停靠於路邊之機車騎士將機車改放置於貨車右側及後方。 ⒋監視器時間：2016/11/16 22:20:48 　數名男子將機車停放好後，脫下安全帽從畫面下方處離去。亦有兩名男子於畫面右側處抽菸聊天，其中一名男子隨後坐在機車上。此時畫面下方出現一名男子走向機車停放處抽菸。 ⒌監視器時間：2016/11/16 22:21:59 　該兩名抽菸之男子走向畫面左下角處並消失。 ⒍監視器時間：2016/11/16 22:24:25 　一名男子騎乘機車出現於畫面下方處，隨後倒退消失。 ⒎監視器時間：2016/11/16 22:26:07 　此時一名男子走至畫面右側停放機車處，從機車車廂內取出物品後，隨後從畫面下方處離開。 ⒏監視器時間：2016/11/16 22:29:09 　畫面左下角處有一名男子邊走邊持用手機，並轉頭向左後側查看。隨後一輛紅色汽車停靠於外側車道，並有數輛機車一同停靠於旁。此時汽車車門開啟，數名男子從車上與機車上下來。而畫面下方可見有數名男子突然衝出，並往畫面上方處拔腿狂奔。 ⒐監視器時間：2016/11/16 22:29:19 　畫面下方處又衝出許多男子往前追逐。眾人消失於畫面中。此時汽車向前行駛，畫面左側處又衝出數人，其中左側兩名男子手持長條狀物品。此數名男子追逐後，又往回跑，部分男子則乘坐旁邊駛來之機車，持續向前追趕。 五 ㈠檔案名稱：「北宜路監視器光碟」內之「00路0段00之0號前往新店方向全景(101_2)-00路0段00之0號前電信桿(R102-H06-073-D00)-00000000-000000-mod」檔案。 ㈡勘驗內容： ⒈監視器時間：2016/11/16 22:16:56 　一名身著藍色上衣之男子奔跑於道路外側車道上。 ⒉監視器時間：2016/11/16 22:17:00 　畫面下方有兩名男子於路邊停放車輛處左右閃避躲藏，隨即往畫面右側處離去。 ⒊監視器時間：2016/11/16 22:17:02 　畫面右下角處出現一名男子，右手持長條物，朝畫面右側外部揮舞。隨後跑回畫面中間之外側車道，由一名騎乘機車之男子接應，該名男子立即坐上機車後座，向前疾駛離去。 ⒋監視器時間：2016/11/16 22:17:09 　一名男子從畫面右下角處跑出，繞過停放於路邊之車輛。其後有一名男子拿著安全帽追逐之。此時路邊一名機車騎士停下車，以左手從機車前架處拿出安全帽，欲向畫面右側追逐之男子攻擊，又突然停止攻擊。又有一名男子拿著安全帽向前奔跑，數輛機車緊追在後。 ⒌監視器時間：2016/11/16 22:17:31 　數輛機車停靠於畫面右上角處，後面跟上之機車車輛亦同停靠於該處，並有數人下車。 ⒍監視器時間：2016/11/16 22:17:41 　畫面左側駛來一輛汽車，副駕駛座處跳下一名男子，並上前追逐。車門打開後，亦有數人下車向前追逐。然而因畫面模糊之關係，故無法清楚辨識人群聚集處發生什麼事情。 ⒎監視器時間：2016/11/16 22:18:02 　聚集之人群逐漸散開，各自騎乘機車離去。原本從汽車上下來之數人亦回到原車上並離去。 ⒏監視器時間：2016/11/16 22:18:36 　畫面右側出現一名男子，走至外側車道，並沿著外側車道向畫面下方行走。該男子步伐不穩，並靠向行駛經過之車輛，惟並無車輛停下給予協助，該名男子隨後消失於畫面左下角處。 ⒐監視器時間：2016/11/16 22:19:27 　一輛雙載之機車停靠於畫面中央，後座之人下車，似找尋周遭物品，直至影片結束。 六 ㈠檔案名稱：「北宜路監視器光碟」內之「綠5公車車頭行車紀錄器」檔案。 ㈡勘驗內容： ⒈監視器時間：2016/11/16 22:15:48   公車行經轉彎處時，可見前方聚集大量機車車輛。 ⒉監視器時間：2016/11/16 22:16:16 　畫面右側，路邊一台白色車輛停放處之右邊，可見一名男子朝另名男子跑去，並以右手大動作揮舞攻擊。 ⒊監視器時間：2016/11/16 22:16:22 　畫面右側有許多機車停靠路邊。 ⒋監視器時間：2016/11/16 22:16:23 　方才揮舞攻擊人之男子跑至畫面右側機車停靠處，明顯可見該名男子右手持有金屬長條物品。該名男子隨後跨坐上機車後座離去。 ⒌監視器時間：2016/11/16 22:16:30 　此時仍可見該名男子右手持有長條金屬物品，隨即消失於畫面前方。 七 ㈠勘驗標的：「北宜路監視器光碟」內之「綠5公車車旁行車紀錄器」檔案。 ㈡勘驗內容： ⒈監視器時間：2016/11/16 22:15:49   公車行經轉彎處時，可見公車右側處聚集大量機車車輛。 ⒉監視器時間：2016/11/16 22:16:17 　畫面上方即人行道處，可見一名男子持長柄金屬物向另名男揮舞攻擊。 ⒊監視器時間：2016/11/16 22:16:20 　該名男子攻擊完畢，即轉身向前即畫面上方處奔跑，並跳上一輛機車後座，隨後疾駛離去。